【裁判字號】    98,訴,240
【裁判日期】    980612
【裁判案由】    毒品危害防制條例
【裁判全文】
臺灣臺北地方法院刑事判決               98年度訴字第240號
公  訴  人  臺灣臺北地方法院檢察署檢察官
被      告  乙○○
                    （另案在臺灣臺北監獄執行中）
選任辯護人  戴銀生律師
被      告  甲○○
                      樓
                    （另案在臺灣臺北監獄臺北分監執行中）
選任辯護人  吳榮達律師
上列被告因毒品危害防制條例案件，經檢察官提起公訴（97年度
偵字第22902 號），本院判決如下：
    主  文
乙○○犯如附表一編號至所示之罪，各處如附表一編號至
所示之刑及從刑。應執行有期徒刑伍年陸月，扣案電子磅秤壹
台，沒收。未扣案犯罪所得財物新臺幣玖仟伍佰元，沒收之，如
全部或一部不能沒收時，以其財產抵償之。
甲○○犯如附表二編號至所示之罪，各處如附表二編號至
所示之刑及從刑。應執行有期徒刑玖年陸月。扣案第一級毒品
海洛因柒包（驗餘重共計陸點柒公克）、第二級毒品甲基安非
他命包（驗餘重零點陸柒伍公克），均沒收銷燬之。扣案裝
盛海洛因之塑膠袋柒個、裝盛甲基安非他命之塑膠袋個、門號
0000000000號行動電話壹支、電子磅秤貳台、斜口杓貳支、分裝
袋壹大袋、夾鍊袋伍拾貳個及鐵盒壹個，均沒收。
甲○○被訴如附表三所示販賣第二級毒品部分無罪。
    事  實
一、乙○○前曾於民國93年間因施用毒品案件，經臺灣板橋地方
    法院於93年12月27日以93年度訴字第241 號判決判處有期徒
    刑1 月4 月確定，嗣經減刑，並於96年7 月17日執行完畢。
    猶不知悔改，明知安非他命業經毒品危害防制條例列為第二
    級毒品，不得非法持有、販賣，其於不詳時日，在臺灣地區
    內某不詳處所，向姓名、年籍不詳之成年男子購得第二級毒
    品安非他命毒品後，竟分別基於意圖營利販賣第二級毒品安
    非他命之犯意，以高於原購入之價格，販售予不特定人圖利
    ，乙○○於附表一編號至所示之時間，經附表一編號
    至所示之購毒者分別撥打乙○○所使用門號0000000000號
    行動電話（未扣案）向乙○○洽購安非他命毒品，乙○○分
    別與該等人達成以附表所示金額代價買賣安非他命毒品之合
    意並約定交貨地點後，乙○○隨即皆持第二級毒品安非他命
    至指定交貨地點，其中如附表一編號、所示各將該安非
    他命毒品販賣予購毒者各1 次，皆從中牟利；另附表一編號
    所示，因購毒者未依約定至指定交貨地點，此次交易因而
    未遂。
二、甲○○前曾於90年間因施用毒品案件，經臺灣板橋地方法院
    於90年7 月26日以90年度毒聲字第3173號裁定觀察、勒戒後
    ，因認無繼續施用毒品之傾向，於90年8 月14日執行完畢出
    所，經臺灣板橋地方法院檢察署檢察官於90年8 月14日為不
    起訴處分確定；又於93年間因施用毒品案件，經臺灣板橋地
    方法院於94年2 月14日以94年度訴緝字第19號判決判處有期
    徒刑1 年4 月，嗣經提起上訴，經最高法院駁回上訴確定；
    另於94年間因違反槍砲彈藥刀械管制條例案件，經臺灣板橋
    地方法院於95年4 月17日以95年訴緝字第33號判決1 年3 月
    確定；於95年間因施用毒品案件，經臺灣板橋地方法院於95
    年6 月2 日以95年度訴字第671 號判決判處有期徒刑7 月，
    上開2 罪經減刑及定應執行之刑為有期徒刑1 年，並與前揭
    有期徒刑為1 年4 月接續執行，於97年4 月30日縮刑期滿執
    行完畢。猶不知悔改，而分別為下列行為：
  (一)甲○○猶未戒除毒癮，(1)復基於施用第一級毒品海洛因、第
    二級毒品甲基安非他命之犯意，於97年9 月22日17時，在位
    於臺北縣中和市○○路252 巷29弄5 之1 號2 樓住處內，以
    將第一級毒品海洛因、第二級毒品甲基安非他命一同摻入玻
    璃球器具內（未扣案）以燒烤點燃吸食之方式，同時施用海
    洛因及甲基安非他命毒品1 次；(2)復基於施用第一級毒品海
    洛因、第二級毒品甲基安非他命之犯意，於97年10月14日18
    時，在前揭處所內，以將第一級毒品海洛因、第二級毒品甲
    基安非他命一同摻入玻璃球器具內（未扣案）以燒烤點燃吸
    食之方式，同時施用海洛因及甲基安非他命毒品1 次。
  (二)甲○○明知海洛因及甲基安非他命業經毒品危害防制條例分
    別列為第一級、第二級毒品，不得非法持有、販賣，其竟於
    不詳時日，在臺灣地區內某不詳處所，向姓名、年籍不詳之
    成年男子同時購得海洛因及甲基安非他命毒品後，竟分別基
    於意圖營利販賣第一級毒品海洛因、第二級毒品甲基安非他
    命之犯意，於附表二編號至所示之時間，經附表二編號
    至所示之購毒者分別撥打甲○○所有門號0000000000號
    行動電話向甲○○洽購海洛因、甲基安非他命毒品，甲○○
    分別與該等人達成以附表所示金額代價買賣海洛因、甲基安
    非他命毒品之合意並約定交貨地點後，甲○○隨即皆持第一
    級毒品海洛因、第二級毒品甲基安非他命至指定交貨地點，
    惟購毒者未均依約定至指定交貨地點，該等交易因而未遂。
三、嗣甲○○於97年9 月22日18時許，行經臺北市○○區○○街
    82 巷7弄4 號前，經警盤查而查獲，並扣得甲○○所有第一
    級毒品海洛因4 包（均分別以塑膠袋裝盛，驗餘淨重1.98公
    克）、第二級毒品甲基安非他命2 包均分別以塑膠袋裝盛，
    驗餘淨重0.5735公克）及甲○○所有且供販賣海洛因及甲基
    安非他命毒品所用之電子磅秤1 台、夾練袋52個；另警員因
    接獲線報，對乙○○、甲○○使用之前揭行動電話進行監聽
    後，認涉及犯罪，乃於97年10月14日，持臺灣臺北地方法院
    搜索票，前往臺北市○○區○○街60巷6 號1 樓執行搜索而
    查獲，並當場扣得乙○○所有且供販賣安非他命毒品使用之
    電子磅秤1 台；扣得甲○○所有第一級毒品海洛因3 包（均
    以塑膠袋裝盛，驗餘淨重共計4.75公克），第二級毒品甲基
    安非他命1 包（以塑膠袋裝盛，驗餘淨重0.10公克）及甲○
    ○所有且供販賣海洛因及甲基安非他命毒品所共用之電子磅
    秤1 台、斜口杓2 支、分裝袋1 大袋、供裝盛海洛因與甲基
    安非他命用之鐵盒1 個及聯繫用之門號0000000000號行動電
    話1 支。
二、案經臺北市政府警察局中山分局報請臺灣臺北地方法院檢察
    署檢察官偵查起訴。
    理  由
壹、證據能力：
    按被告以外之人於審判外之言詞或書面陳述，除法律有規定
    者外，不得作為證據。又被告以外之人於審判外之陳述，雖
    不符前4 條之規定，而經當事人於審判程序同意作為證據，
    法院審酌該言詞陳述或書面陳述作成時之情況，認為適當者
    ，亦得為證據。當事人、代理人或辯護人於法院調查證據時
    ，知有第159 條第1 項不得為證據之情形，而未於言詞辯論
    終結前聲明異議者，視為有前項同意，刑事訴訟法159 條第
    1 項、第159 條之5 分別定有明文。查本件檢察官所提出通
    訊監察譯文（見97年度偵字第22902 號偵查卷第163 頁至第
    203 頁），仍屬監聽人員所製作之審判外之陳述（參見97年
    台上字第1191號判決要旨），而屬傳聞證據，惟檢察官、被
    告乙○○、徐家偉、辯護人就上開審判外之陳述，於本院審
    理中，並不爭執證據能力 ，復未曾於言詞辯論終結前聲明
    異議，本院審酌該等監聽譯文內容作成時之情況，並無違法
    取證及證明力過低之瑕疵，亦認以之作為證據為適當，依前
    揭規定說明，自得為證據。
貳、實體部分：
一、被告乙○○部分：
  (一)如附表一所示犯罪事實，業經被告乙○○於本院審理中均坦
    承不諱（見本院98年3 月9 日準備程序筆錄第2 頁、98年5
    月14日審理筆錄第14頁），核與卷附監聽譯文資料相符合（
    見97年度偵字第22902 號偵查卷第164 頁至第166 頁），及
    扣案電子磅秤1 台在卷可稽，足徵被告乙○○自白內容與事
    實相吻合。
  (二)公訴人起訴雖認附表一編號所示犯行中，被告乙○○係各
    基於販賣第二級毒品安非他命之故意，分2 次販售第二級毒
    品安非他命予綽號「安迪」之人牟利乙節。惟此為被告乙○
    ○所堅決否認，並供稱：伊只賣1 次毒品給安迪，是分2次
    交貨而已。因為第1 次交給安迪毒品之數量不足，所以再補
    給安迪毒品等語（見本院98年2 月12日準備程序筆錄第6頁
    ），且經本院檢視卷附被告乙○○與綽號「安迪」之人於97
    年7 月23日19時44分42秒之電話監聽譯文內容：「‧‧‧受
    話者被告乙○○：我現在要給你多少？發話者安迪：我那天
    拿5,000 元給你，你給我不到1 克。受話者被告乙○○：我
    是說那個不到5,000 的東西。發話者安迪：你要補多少給我
    ？受話者被告乙○○：02給你好不好，1 克才4500ㄟ，我算
    你4 張吧。‧‧‧受話者被告乙○○：不然你再貼3,000 給
    我，我拿1 克給你。發話者安迪：貼2,000 就好。發話者被
    告乙○○：‧‧‧那2,500 ，不要囉唆‧‧‧」；於97年7
    月23日20時17分2 秒之電話監聽譯文內容：「發話者乙○○
    ：我在永利路這裡，你過來。受話者安迪：永利路在哪裡？
    發話者乙○○：就在福和橋下這裡，那你在哪裡？受話者安
    迪：在中山路麥當勞這裡，你以前住的這裡，大潤發那裡。
    發話者乙○○：喔，我們約在永貞路與中山路。受話者安迪
    ：那邊是不是有個麥當勞？發話者乙○○：對阿，現在出發
    喔。」等語（見97年度偵字第22902 號偵查卷(三)第164 頁、
    第165 頁），除均與被告乙○○上開供述情節相符合外，且
    可知悉綽號「安迪」之人於97年7 月23日19時44分42秒撥打
    電話予被告乙○○係在討論本次買受之毒品數量不足，被告
    乙○○應如何補足、雙方找補金額、見面交付之問題，並非
    另一新買賣毒品行為甚明，是檢察官起訴認本次被告乙○○
    係各基於販賣第二級毒品安非他命之故意，分2 次販售第二
    級毒品安非他命他命予綽號「安迪」之人牟利，容有誤會。
  (三)公訴人起訴又認被告乙○○於如附表一編號所示犯行中確
    實有將第二級毒品安非他命交付予購毒者，而屬販賣第二級
    毒品既遂云云，惟查：被告乙○○於本案偵查之初即一再供
    稱：此次雖有電話通聯洽購毒品，但當天購毒者並沒有出現
    等語（見97年度偵字第22902 號偵查卷第159 頁），抑且，
    觀諸卷附姓名、年籍不詳之人以門號0000000000 00 號行動
    電話與被告乙○○使用門號0000000000號行動電話於97 年7
    月23日20時52分47秒之電話監聽譯文內容：「發話者：小鬼
    ，你那邊有【男生- 安非他命】，1 克。受話者被告乙○○
    ：有啊。發話者：我過去拿，多少錢？現金給你，在哪裡？
    受話者被告乙○○：35啦。發話者：在哪邊？受話者被告乙
    ○○：我在萬華。發話者：萬華哪裡？受話者被告乙○○：
    萬華老二那裡。發話者：好，老二那裡。」等語（見97 年
    度偵字第22902 號偵查卷(三)第166 頁），亦僅足說明被告乙
    ○○有與購毒者詳細商議安非他命之買賣交易之價格、數量
    、約定交易地點，並無證據可資證明該購毒者確實有依約出
    現在約定交易地點，並與被告乙○○完成買賣毒品交易。再
    參以一般購毒者縱與毒販相約買賣交付毒品之時間、地點，
    仍往往因害怕遭警查獲或現金不足等諸多原因，而未依約出
    現在相指定地點，完成買賣交易，此時有多聞，亦未悖離常
    情，是本院實難認定被告乙○○於如附表一編號所示犯行
    中確有交付第二級毒品安非他命及收取價金之情形。又本次
    雖無證據證明被告乙○○有交付第二級毒品安非他命及收取
    價金之情形，未足以認定被告乙○○販賣第二級毒品犯行是
    否達於既遂之程度，然被告乙○○主觀上具有販賣安非他命
    之犯意，客觀上並已著手實施犯罪構成要件而著手販賣第二
    級毒品之行為，應屬未遂甚明。
  (四)按販賣毒品係違法行為，非可公然為之，亦無公定之價格，
    無論瓶裝或紙包，均可任意分裝增減分量，而每次買賣之價
    差，亦隨時依雙方資力、關係之深淺、需求之數量、來源是
    否充裕、販賣者是否渴求資金、查緝是否嚴緊、購買者被查
    獲時供述購買對象之可能性之風險評估等，而異其標準，非
    可一概而論，販賣之利得除經坦承及價量俱臻明確外，委難
    察得實情，販賣之人從價差或量差中牟利方式雖異，但其圖
    利之非法販賣行為則一，販賣毒品之行為，事涉重典，苟無
    利潤可圖，被告乙○○殊無任意將安非他命毒品讓與他人之
    可能。況且，依被告乙○○於偵查中供稱：（你販賣毒品給
    安迪有無獲利？）伊只賺到吃的，就是賣的人會給伊多一點
    點給伊自己施用等語（見97年度偵字第22902 號偵查卷(二)第
    134 頁），益徵被告乙○○係販賣第二級毒品安非他命以牟
    利，被告乙○○營利之意圖，亦堪認定。
二、被告甲○○部分：
  (一)附表二編號、所示之施用第一級、第二級毒品犯行：
  (1)此部分犯罪事實，業經被告甲○○於本院審理時坦承不諱（
    見本院98年3 月5 日準備程序筆錄第2 頁、98年5 月14日審
    判筆錄第13頁），且被告甲○○2 次為警查獲時所採尿液經
    分別送檢驗結果，呈嗎啡、甲基安非他命陽性反應，有臺灣
    尖端先進生技醫藥股份有限公司濫用藥物檢驗報告2 份在卷
    可稽（見97年度偵字第22902 號偵查卷卷(四)第14頁、第47頁
    ），足認被告甲○○前揭施用第一級、第二級毒品之自白與
    事實相符。
  (2)又按民國92年7 月9 日新修正之毒品危害防制條例刪除2犯
    及3 犯之規定，一改修法前繁雜之處遇程序，僅將施用毒品
    者簡化區分為初犯、再犯，並認施用毒品者係屬病患性犯人
    ，以觀察、勒戒戒除其身癮，並以強制戒治去除其心癮。經
    觀察、勒戒或強制戒治執行完畢釋放後，若係5 年後再犯該
    條例第10條施用毒品罪者，與同條例第20條第1 項、第2項
    關於「初犯」之處理方式相同，檢察官應先聲請法院裁定令
    被告入勒戒處所觀察、勒戒，並視有無繼續施用毒品傾向，
    決定應予釋放、為不起訴之處分，或應聲請法院裁定令入勒
    戒處所強制戒治；若係5 年內「再犯」同條例第10條施用毒
    品罪者，依同條例第23條第2 項規定，檢察官則應依法追訴
    。觀諸該條例第20條第3 項之修正理由：「觀察、勒戒或強
    制戒治5 年後再犯者，顯見前所實施之觀察、勒戒或強制戒
    治已足以遮斷其施用毒品之癮，為期自新及協助其戒除毒癮
    ，對此5 年後再犯者，爰明定仍適用初犯之規定，先經觀察
    、勒戒、強制戒治之程序。」及同條例第23條第2 項之修正
    理由：「為配合簡化施用毒品犯之刑事處遇程序，並鑑於經
    觀察、勒戒或強制戒治執行完畢釋放後5 年內再犯者，其再
    犯率甚高，原據以實施之觀察、勒戒及強制戒治既已無法收
    其實效，自應施以刑事處遇。」顯然如施用毒品者係前經觀
    察、勒戒或強制戒治等治療程序執行完畢5 年後，始再施用
    毒品之「初犯」，因前所執行之觀察、勒戒或強制戒治已足
    收戒除毒癮之效，自應重新執行觀察、勒戒或強制戒治等治
    療程序，並於治療程序執行完畢後，由檢察官為不起訴處分
    ，毋庸對之追訴處罰；反之，在「再犯」之情形，因其先前
    所為治療程序顯未能收戒斷毒癮之效，且考量施用毒品者之
    再犯率偏高，乃簡化其刑事處遇程序，而逕予追訴處罰，不
    再施以治療程序。參酌上開立法理由，修正毒品危害防制條
    例就施用毒品者，祇於「初犯」及「5 年後再犯」2 種情形
    ，有其追訴條件之限制，即須於初犯經觀察、勒戒或強制戒
    治釋放後，5 年內均無施用毒品之行為，始能認其前所實施
    之觀察、勒戒或強制戒治已足遮斷毒癮，而得於5 年後再犯
    時，再予適用初犯之規定，重行觀察、勒戒等程序。倘5年
    內已經再犯，被依法追訴處罰，縱其第3 次（或第3 次以上
    ）施用毒品之時間在初犯釋放5 年以後，即與「5 年後再犯
    」之情形有別，且因已於「5 年內再犯」，顯見其再犯率甚
    高，原實施觀察、勒戒或強制戒治，已無法收其實效，而無
    5 年戒斷期之存在，自無再經觀察、勒戒及強制戒治之必要
    ，應由檢察官逕行起訴，始符新法修正之本旨（最高法院95
    年度臺非字第59號、第65號判決意旨參照）。查被告甲○○
    於如附表二編號、所示施用毒品犯行非屬「初犯」及「
    5 年後再犯」之情形，依上開說明，自應依法論科。綜上所
    述，本件事證明確，被告甲○○此部分犯行洵堪認定，應依
    法論科。
  (二)附表二編號、所示之販賣第一級、第二級毒品犯行：
    訊據被告甲○○固不否認於附表二編號、所示之時間以
    其使用之門號0000000000號行動電話分別與使用門號000000
    0000號、0000000000號行動電話之人談論毒品事宜，卷附通
    聯監聽譯文即為伊與對方當時交談之內容等情無誤，惟矢口
    否認有何販賣第一級、第二級毒品之犯行，辯稱：朋友知悉
    伊有在吸毒，乃於如附表二編號、所示之時間，打電話
    向伊詢問毒品與價錢，及有無辦法調到毒品，要與伊合資購
    買毒品，伊並無販賣毒品給他人。況且，亦無證據可以證明
    伊有將第一級毒品、第二級毒品交付購毒者並收取金錢云云
    。經查：
  (1)觀諸卷附被告甲○○以門號00 00000000 號行動電話與姓名
    、年籍不詳之人士使用門號0000000000號行動電話於97年7
    月23日13時5 分0 秒之電話監聽譯文內容：「‧‧‧受話者
    甲○○：你要處理多少？發話者：15。15ㄟ。受話者甲○○
    ：對阿，我拿1,000 元、500 元。發話者姓名、年籍不詳之
    男子：好。受話者甲○○：快一點。」；於97年7 月23日13
    時10分28秒之電話監聽譯文內容：「發話者：我在操場等你
    。受話者甲○○：好。」；另於97年9 月20日19時23分33秒
    與使用門號0000000000號行動電話之姓名、年籍不詳之成年
    人士之電話監聽譯文內容：「‧‧‧發話者：有【女生】嗎
    ？受話者甲○○：有。發話者：要到哪裡見面？受話者甲○
    ○：華江橋頭好嗎？發話者阿中：我從連城路這裡過去。受
    話者甲○○：大仔，你要怎麼用？發話者阿中：我身上只有
    1,500 元，你處理就好。」等語（見97年度偵字第22902 號
    偵查卷卷(三)第176 頁、第203 頁），參酌被告甲○○於偵查
    中亦否認97年7 月23日13時5分0秒之通聯譯文內容，是朋友
    打電話詢問有無安非他命及海洛因毒品，另97年9 月20日19
    時23分33秒之通聯譯文內容是朋友打電話詢問有無海洛因毒
    品等情（見97年度偵字第22902 號偵查卷卷(四)第160 頁、第
    161 頁），是依上開通聯對話譯文及被告甲○○前揭供稱綜
    合以觀，足認如附表二編號、所示之人以電話與被告甲
    ○○聯繫告知欲購入毒品之種類、數量與金額，被告甲○○
    表示同意，2 人隨即相約交易地點，彼等並未在電話中討論
    是否要出資一起購買，1 人出多少錢，買多少毒品，以及何
    時一起去買或代購毒品之情形。是被告甲○○與附表二編號
    、之人間之毒品交易確係買賣，而非合買或代購毒品，
    甚或非僅為詢問毒品相關事宜甚明。
  (2)此外，本案尚查獲被告甲○○所有白粉7 包、顆粒3 包、電
    子磅秤2 個、分裝袋1 大袋、夾鍊袋52個、斜口杓2 支等物
    品，其中扣案之白粉、顆粒經送驗結果，均確含海洛因、甲
    基安非他命毒品成份（第一級毒品海洛因驗餘重6.73公克、
    第二級毒品甲基安非他命驗餘重0.6735公克），此有法務部
    調查局濫用藥物實驗室97年10月23日調科壹字第0972304020
    0 號、97年11月14日調科壹字第09723042750 號鑑定書、交
    通部民用航空局航空醫務中心航藥鑑字第0975098 號毒品鑑
    定書、臺北市政府警察局97年10月21日北市鑑毒字第26號鑑
    驗通知書各1 份在卷可稽（見97年度偵字第22902 號偵查卷
    第5 頁、第6 頁、第9 頁、97年度偵字第21776 號偵查卷第
    49 頁） 。雖被告甲○○有前揭施用毒品行為，如前所述，
    然被告甲○○於吸食第一級、第二級毒品時，衡情應無需使
    用電子磅精確秤用，亦不須準備多量分裝袋、夾鍊袋，將毒
    品予以分裝之必要為是。反觀，該電子磅秤乃用於精確量秤
    毒品重量、分裝袋則係於大量買進毒品時，可分裝毒品再為
    出售之用，此均為一般人熟知之販賣毒品者所需使用之物，
    被告甲○○為警查獲時竟持有上開電子磅秤、大量分裝袋、
    夾練袋等物品，益徵被告甲○○確實有於如附表二編號、
    所示從事販售第一級毒品、第二級毒品之情，至為明確。
  (3)公訴人起訴雖認被告甲○○於如附表二編號、所示犯行
    中確實有將第一級、第二級毒品交付予購毒者，而屬販賣第
    一級毒品、第二級毒品既遂云云，惟查：觀諸上開通譯文內
    容，實僅足說明被告甲○○有與購毒者詳細商議海洛因、甲
    基安非他命之買賣交易之價格、數量、約定交易地點，並無
    證據可資證明該購毒者確實有依約出現在約定交易地點，並
    與被告甲○○完成買賣毒品交易。再參以一般購毒者縱與毒
    販相約買賣交付毒品之時間、地點，仍往往因害怕遭警查獲
    或現金不足等諸多原因，而未依約出現在相指定交易地點，
    完成買賣交易，此時有多聞，亦未悖離常情，是本院實難認
    定被告甲○○於如附表二編號、所示犯行中有交付第一
    級毒品海洛因、第二級毒品甲基安非他命及收取價金之情形
    。又本次雖無證據證明被告甲○○分別有於如附表二編號
    、所示交付第一級、第二級毒品及收取價金之情形，未足
    以認定被告甲○○販賣第一級、第二級毒品犯行是否達於既
    遂之程度，然被告甲○○主觀上具有販賣海洛因、甲基安非
    他命之犯意，客觀上並已著手實施犯罪構成要件而著手販賣
    第一級、第二級毒品之行為，應均屬未遂甚明。
  (4)又本諸前揭理由所述（即一(四)所述），被告甲○○殊無任意
    將海洛因、甲基安非他命毒品讓與他人之可能，是被告甲○
    ○雖否認有附表二編號、所示販賣毒品之行為，但仍難
    執其辯詞遽行推翻已明確之前證，且被告甲○○與姓名年籍
    不詳之人士間並非親人或好友，而就其交易之過程觀之，並
    無原價轉讓之可能，顯見被告甲○○係販賣第一級、第二級
    毒品以圖利，被告甲○○有營利之意圖，猶堪認定。
  (5)綜上所述，被告甲○○前揭辯稱，顯係卸責之詞不足採信，
    事證明確，被告甲○○此部分犯行，亦堪認定。
三、論罪部分：
  (一)按海洛因及（甲基）安非他命分別係屬毒品危害防制條例第
    2 條第2 項第1 款、第2 款所規範之第一級、第二級毒品，
    不得非法持有及販賣。故核
  (二)被告乙○○部分：
    被告乙○○於附表一編號、所為均係犯毒品危害防制條
    例第4 條第2 項之販賣第二級毒品既遂罪；於如附表一編號
    所為係犯毒品危害防制條例第4 條第6 項、第2 項之販賣
    第二級毒品未遂罪，公訴人起訴認被告乙○○此部分所為係
    係犯販賣第二級毒品既遂罪，容有誤會，如前所述。被告乙
    ○○於各次非法販賣第二級毒品安非他命前之非法持有第二
    級毒品安非他命之低度行為，應各為其非法販賣之高度行為
    所吸收，均不另論罪。又查被告有事實欄一所載之犯罪科刑
    及執行情形，有臺灣高等法院被告前案紀錄表存卷可按，其
    受有期徒刑之執行完畢後5 年以內再故意犯本件有期徒刑以
    上之罪，係屬累犯，應依法加重其刑。被告乙○○於如附表
    一編號所為販賣第二級毒品行為，既止於未遂階段，應依
    刑法第26條前段規定，減輕其刑，並先加後減之。又查，被
    告乙○○所販售第二級毒品安非他命予他人施用，所為固屬
    非是，惟念其因一時貪念而觸法，犯罪後，已坦承犯行，知
    所悔悟，且所販安非他命次數僅3 次，每次數量不多，與販
    賣毒品之數量達數公斤以上之危害情形不同，誠屬法重情輕
    ，倘對其販賣安非他命毒品之犯行科以法定最輕本刑之刑，
    實嫌過重，衡情尚有可憫恕之處，爰均依刑法第59條之規定
    ，就被告乙○○所犯3 次販賣第二級毒品安非他命罪各減輕
    其刑，並先加後減之或遞減之（遞減部分為附表一編號）
    。被告乙○○所犯上開販賣第二級毒品安非他命3 罪間，犯
    意各別，行為互殊，應分論並罰。
  (三)被告甲○○部分：
  (1)被告甲○○於如表二編號、所為均係犯毒品危害防制條
    例第10條第1 項施用第一級毒品罪及第10條第2 項施用第二
    級毒品罪，其施用上揭毒品前持有第一級、第二級毒品之低
    度行為，分別為其施用之高度行為所吸收，不另論罪。又按
    實務上毒犯施用毒品之方法甚多，實務上亦曾見人犯同時混
    合施用海洛因及甲基安非他命之案例，本件無積極證據證明
    被告甲○○係先後於不同時地施用海洛因及甲基安非他命，
    且被告甲○○陳稱其係同時施用海洛因及甲基安非他命（見
    本院98年3 月5 日準備程序筆錄第2 頁），基於罪疑惟輕之
    法則，應認被告甲○○於如附表二編號、所示犯行係各
    以一行為觸犯上揭2 罪名，為想像競合犯，皆應從一重之施
    用第一級毒品罪論處。被告甲○○有事實欄二所載之犯罪科
    刑及執行情形，有臺灣高等法院被告前案紀錄表存卷可按，
    其受有期徒刑之執行完畢後5 年以內再故意犯本件有期徒刑
    以上之罪，係屬累犯，應依法加重其刑。
  (2)被告甲○○於附表二編號所為係犯毒品危害防制條例第4
    條第6 項、第1 項、第2 項之販賣第一級毒品、第二級毒品
    未遂罪；於如附表二編號所為係犯毒品危害防制條例第4
    條第6 項、第1 項之販賣第一級毒品未遂罪，公訴人起訴認
    被告甲○○於如附表二編號、所為均係犯販賣毒品既遂
    ，容有誤會，如前所述。被告甲○○於各次非法販賣第一級
    毒品海洛因、第二級毒甲基品安非他命前之非法持有第一級
    毒品海洛因、第二級毒品甲基安非他命之低度行為，應各為
    其非法販賣之高度行為所吸收，均不另論罪。被告甲○○於
    如附表二編號所示犯行係以一行為觸犯上揭2 罪名，為想
    像競合犯，皆應從一重之販賣第一級毒品罪論處。再查被告
    有事實欄二所載之犯罪科刑及執行情形，有臺灣高等法院被
    告前案紀錄表存卷可按，其受有期徒刑之執行完畢後5 年以
    內再故意犯本件有期徒刑以上之罪，係屬累犯，應依法加重
    其刑。被告甲○○於如附表二編號、所為販賣毒品行為
    ，既皆止於未遂階段，應依刑法第26條前段規定，均減輕其
    刑，並先加後減之。又查，被告甲○○所販售毒品予他人施
    用，所為固屬非是，惟念其因一時貪念而觸法，且所販毒品
    次數僅2 次，每次數量不多，與販賣毒品之數量達數公斤以
    上之危害情形不同，誠屬法重情輕，倘對其販賣海洛因毒品
    及甲基安非他命毒品之犯行科以法定最輕本刑之刑，實嫌過
    重，衡情尚有可憫恕之處，爰依刑法第59條之規定，就被告
    甲○○於如附表二編號、所犯2 次販賣毒品罪各減輕其
    刑，並均先加後遞減之。
  被告甲○○所犯如附表二編號、、、所示各施用毒
    品、販賣毒品罪間，犯意各別，行為互殊，應分論並罰。
  (四)爰審酌被告2 人明知毒品戕害身心甚為嚴重，渠等竟分別多
    次販賣第一級或第二級毒品牟利，所為均屬可議，惟念及被
    告乙○○犯罪後尚知坦承犯行、被告甲○○犯罪後僅坦認部
    分犯行，另審酌被告甲○○前有毒品前科，竟仍不知改悔，
    陷於毒癮而難以自拔，屢次施用毒品，危害國民健康，及其
    等品行、生活狀況、智識程度、犯罪所生之損害等一切情狀
    ，分別量處如主文所示之刑，並俱定應執行之刑。
四、沒收部分：
  (一)按毒品危害防制條例第18條第1 項之規定，得諭知沒收並銷
    燬之者，以查獲之毒品及專供製造或施用毒品之器具為限，
    並不及於毒品之外包裝。扣案之毒品外包裝既係用於包裹毒
    品，防其裸露、潮濕，便於攜帶販賣，亦係供販賣毒品所物
    ，應併依毒品危害防制條例第19條第1 項之規定宣告沒收之
    ，方屬適法（最高法院88年度臺上字第5033號判決參照）。
    查：
  (二)被告乙○○部分：
    扣電子磅秤1 台，皆為被告乙○○所有，業據被告乙○○供
    明在卷，且供作被告乙○○於如附表一編號至所示販賣
    第二級毒品犯行所用之物，自應依毒品危害防制條例第19
    條第1 項之規定宣告各在被告乙○○所犯販賣第二級毒品二
    罪名項下均宣告沒收之。再者，被告乙○○於如附表一編號
    所示販賣第二級毒品犯行中，其販售第二級毒品予綽號「
    安迪」之人販賣毒品所得7,500 元，於如附表一編號所示
    販賣第二級毒品予姓名、年籍不詳之人之販賣毒品所得2,
    000 元，亦應依同條例第19條第1 項規定在被告乙○○所犯
    各罪名項下宣告沒收，而販賣所得部分如全部或一部不能沒
    收時，以其財產抵償之。至扣案門號0000000000號行動電話
    1 具及白粉1 包，其中白粉經送鑑驗結果，為第一級毒品海
    洛因等情，此有法務部調查局97年11月14日調科壹字第0972
    30 42620號鑑定書1 份在卷可稽（見97年度偵字第22902 號
    偵查卷卷(四)第8 頁），惟均無證據證明係被告乙○○供本案
    犯罪所用之物，且觀諸檢察官起訴亦無就海洛因毒品聲請單
    獨宣告沒收之意，爰均不對之為沒收之諭知；另未扣案門號
    0000000000號行動電話1 具（含SIM 卡1 張），並非被告乙
    ○○所有，已經其於警詢中供述明確（見97年度偵字第2290
    2 號偵查卷卷(一)第51頁），且無證據可知證明確係被告乙○
    ○所有之物，是本院亦不對之宣告沒收。
  (二)被告甲○○部分：
  (1)本案於97年9 月22日18時許、於97年10月14日查獲之扣案第
    一級毒品海洛因共計7 包（驗餘重共計6.73公克）、第二級
    毒品甲基安非他命共計3 包（驗餘重共計0.6735公克），係
    分屬毒品危害防制條例第2 條所定之第一級毒品、第二級毒
    品。又觀諸此2 次為警查獲之物品，除第一級、第二級毒品
    外，尚各有電子磅秤夾練袋、分裝袋等物，均與販賣毒品有
    關，是本院認扣案第一級毒品海洛因、第二級毒品甲基安非
    他命應係被告甲○○於購入扣案第一級、第二級毒品後，起
    意販售而為附表二編號、之行為，惟尚未賣出所留存之
    物品，自應依毒品危害防制條例第18條第1 項前段之規定，
    除第二級毒品甲基安非他命僅需在被告甲○○所犯如附表二
    編號所示之罪名項下宣告沒收外，第一級毒品海洛因部分
    各在被告甲○○所犯如附表二編號、所示罪名項下均宣
    告沒收之（因被告甲○○於如附表二編號所示犯行中並無
    販售第二級毒品甲基安非他命，故扣案之甲基安非他命3 包
    、另如下所述之裝盛甲基安非他命用之塑膠袋3 個，應與本
    次販賣行為無關，故無庸在此罪名項下宣告沒收，併此敘明
    ）。
  (2)本案於查獲之第一級毒品海洛因7 包、第二級毒品安非他命
    3 包，均係各以塑膠袋裝盛毒品（卷附照片所示）；另扣案
    門號00000000 00 號行動電話1 支、電子磅秤2 台、分裝袋
    1 大袋、夾練袋52個、斜口杓子2 支及鐵盒1 個等物，均為
    被告甲○○所有，業據被告甲○○供明在卷（見97年度偵字
    第21776 號偵查卷第43頁），且俱屬供作被告甲○○販賣本
    案第一級、第二級毒品所用之物，自應依毒品危害防制條例
    第19條第1 項之規定各在被告甲○○所犯如附表二編號、
    所示罪名項下各宣告沒收之（其中附表二編號所示犯行
    部分，亦無庸在此罪名項下宣告沒收裝盛甲基安非他命用之
    塑膠袋3 個，理由如同前述）。至門號00 00000000 號行動
    電話1 支、現金25,900元，雖亦為被告甲○○所有之物，惟
    俱無證據證明該手機、金錢與本件犯罪有涉，爰均不予諭知
    沒收，另被告甲○○所有且供本案施用毒品犯罪使用之玻璃
    球器具，並未扣案，應認已滅失而不復存在，亦不對之宣告
    沒收，均附此敘明。
五、無罪部分：
    公訴意旨另略以：被告甲○○基於販賣第二級毒品之犯意聯
    絡，而於97年8 月25日18時46分許、19時6 分許，以1,500
    元代價將第二級毒品甲基安非他命販售予使用門號00000000
    00號之姓名、年籍不詳之人，從中牟利，因認被告甲○○此
    部分所為亦涉有毒品危害防制條例第4 條第2 項之販賣第二
    級毒品罪嫌云云（即附表三所示）。
  (一)按犯罪事實應依證據認定之，無證據不得認定犯罪事實，刑
    事訴訟法第154 條第2 項定有明文，是犯罪事實之認定，應
    憑證據，如無相當之證據，或證據不足以證明，自不能以推
    測或擬制之方法，以為裁判之基礎。經查：訊據被告甲○○
    堅決否認有此部分販賣第二級毒品之行為，且查：觀諸卷附
    姓名、年籍不詳之女子以門號0000000000號行動電話與被告
    甲○○使用門號0000000000號行動電話於97年8 月25日18時
    46分42秒之電話監聽譯文內容：「發話者：你在哪裡？受話
    者被告甲○○：我在臺北。發話者姓名、年籍不詳之女子：
    一樣哪裡。受話者被告甲○○：ㄟ。發話者：我到了打給你
    ，我要15。受話者被告甲○○：好。」；另於97年8 月25日
    19時6 分40秒之電話監聽譯文內容：「發話者：到了。受話
    者被告甲○○：好啦。」等語，均未見被告甲○○與該人士
    有具體、明確談及販售「毒品」之事，參以被告甲○○於偵
    查中及本院審理中一再指稱：該通聯伊已無印象或僅在聊天
    等情（見97年度偵字第22902 號偵查卷卷(四)第161 頁、本院
    98年2 月訊問筆錄第9 頁），本院實難認定被告甲○○另有
    如附表三所示販賣第二級毒品甲基安非他命予不特定人之情
    事，是該電話通聯譯文內容（被告甲○○與不特定人交談疑
    似買賣毒品內容部分），實不足以佐證被告甲○○有公訴人
    所指稱如附表三所示販賣毒品之事。此外，本院亦查無其他
    積極證據足資證明被告甲○○有公訴人所指稱如附表三所示
    販賣第二級毒品行為，則既不能證明被告甲○○犯罪，揆諸
    前揭說明，自應為被告甲○○罪之諭知。
據上論斷，應依刑事訴訟法第299 條第1 項前段、第301 條第1
項，毒品危害防制條例第4 條第6 項、第1 項、第2 項、第10條
第1 項、第2 項、第18條第1 項前段、第19條第1 項，刑法11條
、第55條、第47條第1 項、第59條、第51條第5 款，判決如主文
。
本案經檢察官楊雅清到庭執行職務。
中    華    民    國    98    年    6     月    12    日
                        臺灣臺北地方法院刑事第十七庭
                                審判長法  官  劉煌基
                                      法  官  葉力旗
                                      法  官  賴淑美
本判決正本與原本相符
如不服本判決應於收受送達後10日內向本院提出上訴書狀，並應
敘述具體理由；其未敘述上訴理由者，應於上訴期間屆滿後20日
內向本院補提理由書（均須按他造當事人之人數附繕）「切勿逕
送上級法院」。
                                      書記官  許翠燕
中    華    民    國    98    年    6    月    15    日
附表一：
┌──┬────┬─────┬───┬────────────────┬───────────┐
│編號│時  間  │交貨地點  │購毒者│ 犯     罪     行           為  │ 主                文 │
├──┼────┼─────┼───┼────────────────┼───────────┤
│ 1  │97年7 月│臺灣地區內│姓名、│乙○○於左開時間，經購毒者撥打電│乙○○販賣第二級毒品，│
│    │23日前之│某不詳處所│年籍不│話與乙○○洽購安非他命毒品，2 人│累犯，處有期徒刑年拾│
│    │某日    │          │詳綽號│達成以新臺幣（下同）5,000 元代價│月。扣案電子磅秤壹台，│
│    │        │          │「安迪│買賣安非他命毒品之合意並約定交貨│沒收。未扣案犯罪所得財│
│    │        │          │」之成│地點後，乙○○即持第二級毒品安非│物新臺幣柒仟伍佰元，沒│
│    │        │          │年人士│他命（數量不詳）至約定交貨地點，│收之，如全部或一部不能│
│    │        │          │      │將該第二級毒品安非他命毒品交付予│沒收時，以其財產抵償之│
│    │        │          │      │購毒者，並向購毒者收取5,000 元牟│。                    │
│    │        │          │      │利。嗣因該購得者向乙○○抱怨本次│                      │
│    │        │          │      │買受前揭第二級毒品數量不足，楊宗│                      │
│    │        │          │      │諺表示之前販售毒品之價格過低，須│                      │
│    │        │          │      │另貼給2,500 元後，同意再補足第二│                      │
│    │        │          │      │級毒品數量，該購毒者亦無意見，楊│                      │
│    │        │          │      │宗諺乃旋即再於97年7 月23日下午某│                      │
│    │        │          │      │時許，持第二級毒品安非他命（數量│                      │
│    │        │          │      │不詳），於臺北縣中和市○○路與中│                      │
│    │        │          │      │山路旁之麥當勞附近，將該第二級毒│                      │
│    │        │          │      │品安非他命交付予購毒者收執，並向│                      │
│    │        │          │      │購毒者收取2,500 元。            │                      │
├──┼────┼─────┼───┼────────────────┼───────────┤
│ 2  │97年7 月│臺北縣板橋│使用門│乙○○於左開時間，經購毒者撥打電│乙○○販賣第二級毒品，│
│    │23日20時│市正隆廣場│號0917│話與乙○○洽購安非他命毒品，2 人│累犯，處有期徒刑年捌│
│    │許      │9號       │463221│達成以2,000 元代價買賣安非他命毒│月。扣案前揭電子磅秤壹│
│    │        │          │號行動│品之合意並約定交貨地點後，乙○○│台，沒收。未扣案犯罪所│
│    │        │          │電話之│即持第二級毒品安非他命（數量不詳│得財物新臺幣貳仟元，沒│
│    │        │          │姓名、│）至約定交貨地點，將該第二級毒品│收之，如全部或一部不能│
│    │        │          │年籍不│安非他命毒品交付予購毒者，並向購│沒收時，以其財產抵償之│
│    │        │          │詳之成│毒者收取2,000 元牟利。          │。                    │
│    │        │          │年人士│                                │                      │
│    │        │          │      │                                │                      │
├──┼────┼─────┼───┼────────────────┼───────────┤
│ 3  │97年7 月│臺北市萬華│使用門│乙○○於左開時間，經購毒者撥打電│乙○○販賣第二級毒品未│
│    │23日20時│區某處    │號0981│話與乙○○洽購安非他命毒品，2 人│遂，累犯，處有期徒刑貳│
│    │分許    │          │049580│達成以3,500元代價買賣安非他命毒 │年。扣案前揭電子磅秤壹│
│    │        │          │號行動│品之合意並約定交貨地點後，乙○○│台，沒收。            │
│    │        │          │電話之│即持第二級毒品安非他命（數量不詳│                      │
│    │        │          │姓名、│）至約定交貨地點，欲將該第二級毒│                      │
│    │        │          │年籍不│品安非他命毒品交付予購毒者，惟該│                      │
│    │        │          │詳之成│購毒者始終未出現，此次交易因而未│                      │
│    │        │          │年人士│遂                              │                      │
└──┴────┴─────┴───┴────────────────┴───────────┘
附表二
┌──┬───────────────────────────────┬───────────┐
│    │犯      罪          事          實          內              容│                      │
│編號├────┬─────┬───┬────────────────┤ 主              文   │
│    │時  間  │交貨地點  │購毒者│ 犯     罪     行           為  │                      │
├──┼────┴─────┴───┴────────────────┼───────────┤
│ 1  │犯罪事實欄二(一)(1)所示之犯罪事實                                │甲○○施用第一級毒品，│
│    │                                                              │累犯，處有期徒刑捌月。│
├──┼───────────────────────────────┼───────────┤
│ 2  │犯罪事實欄二(一)(2)所示之犯罪事實                                │甲○○施用第一級毒品，│
│    │                                                              │累犯，處有期徒刑捌月。│
├──┼────┬─────┬───┬────────────────┼───────────┤
│ 3  │97年7 月│臺灣地區內│使用門│甲○○於左開時間，經購毒者撥打電│甲○○販賣第一級毒品未│
│    │23日13時│某不詳處所│號0916│話與甲○○洽購海洛因、甲基安非他│遂，累犯，處有期徒刑捌│
│    │5分許   │          │674632│命毒品，2 人達成各以1,000 元、  │年貳月。扣案第一級毒品│
│    │        │          │號行動│500 元代價買賣海洛因、甲基安非他│海洛因柒包（驗餘重共計│
│    │        │          │電話之│命毒品之合意並約定交貨地點後，余│陸點柒公克）、第二級│
│    │        │          │姓名、│家偉即持第一級毒品海洛因、第二級│毒品甲基安非他命包（│
│    │        │          │年籍不│毒品甲基安非他命（數量均不詳）至│驗餘重共計零點陸柒伍│
│    │        │          │詳之成│約定交貨地點，欲將該第一級毒品海│公克），均沒收銷燬之。│
│    │        │          │年人士│洛因、第二級毒品甲基安非他命毒品│扣案裝盛海洛因之塑膠袋│
│    │        │          │      │交付予購毒者，惟該購毒者始終未出│柒個、裝盛甲基安非他命│
│    │        │          │      │現，此次交易因而未遂            │之塑膠袋個、門號0981│
│    │        │          │      │                                │1138 63 號行動電話壹支│
│    │        │          │      │                                │、電子磅秤貳台、斜口杓│
│    │        │          │      │                                │貳支、分裝袋壹大袋、夾│
│    │        │          │      │                                │鍊袋伍拾貳個及鐵盒壹個│
│    │        │          │      │                                │，均沒收              │
├──┼────┼─────┼───┼────────────────┼───────────┤
│ 4  │97年9 月│臺北縣華江│使用門│甲○○於左開時間，經購毒者撥打電│甲○○販賣第一級毒品未│
│    │20日19時│橋頭      │號0936│話與甲○○洽購海洛因毒品，2 人達│遂，累犯，處有期徒刑捌│
│    │23分許  │          │787788│成各以1,500 元代價買賣海洛因毒品│年。扣案前揭第一級毒品│
│    │        │          │號行動│之合意並約定交貨地點後，甲○○即│海洛因柒包（驗餘重共計│
│    │        │          │電話之│持第一級毒品海洛因（數量不詳）至│陸點柒公克），均沒收│
│    │        │          │姓名、│約定交貨地點，欲將該第一級毒品海│銷燬之。扣案前揭裝盛海│
│    │        │          │年籍不│洛因交付予購毒者，惟該購毒者始終│洛因之塑膠袋柒個、門號│
│    │        │          │詳之成│未出現，此次交易因而未遂        │00000000 00 號行動電話│
│    │        │          │年人士│                                │壹支、電子磅秤貳台、斜│
│    │        │          │      │                                │口杓貳支、分裝袋壹大袋│
│    │        │          │      │                                │、夾鍊袋伍拾貳個及鐵盒│
│    │        │          │      │                                │壹個，均沒收。        │
└──┴────┴─────┴───┴────────────────┴───────────┘
 附表三
┌──────────────────────────────────────────────┐
│被告甲○○基於販賣第二級毒品之犯意聯絡，而於97年8 月25日18時46分許、19時6 分許，以1,500元代 │
│價將第二級毒品甲基安非他命販售予使用門號0000000000號之姓名、年籍不詳之人，從中牟利。        │
└──────────────────────────────────────────────┘
附錄本案論罪科刑法條全文
毒品危害防制條例第4條
製造、運輸、販賣第一級毒品者，處死刑或無期徒刑；處無期徒
刑者，得併科新臺幣1 千萬元以下罰金。
製造、運輸、販賣第二級毒品者，處無期徒刑或7 年以上有期徒
刑，得併科新臺幣7 百萬元以下罰金。
製造、運輸、販賣第三級毒品者，處5 年以上有期徒刑，得併科
新臺幣5 百萬元以下罰金。
製造、運輸、販賣第四級毒品者，處3 年以上10年以下有期徒刑
，得併科新臺幣3 百萬元以下罰金。
製造、運輸、販賣專供製造或施用毒品之器具者，處1 年以上7
年以下有期徒刑，得併科新臺幣1 百萬元以下罰金。
前五項之未遂犯罰之。
毒品危害防制條例第8條
轉讓第一級毒品者，處1 年以上7 年以下有期徒刑，得併科新臺
幣1 百萬元以下罰金。
轉讓第二級毒品者，處6 月以上5 年以下有期徒刑，得併科新臺
幣70萬元以下罰金。
轉讓第三級毒品者，處3 年以下有期徒刑，得併科新臺幣30萬元
以下罰金。
轉讓第四級毒品者，處1 年以下有期徒刑，得併科新臺幣10萬元
以下罰金。
前四項之未遂犯罰之。
轉讓毒品達一定數量者，加重其刑至二分之一，其標準由行政院
定之。
毒品危害防制條例第10條
施用第一級毒品者，處 6 月以上 5 年以下有期徒刑。
施用第二級毒品者，處 3 年以下有期徒刑。


司法院資訊處製作；財團法人民間司法改革基金會備份。
